【裁判字號】    92,交聲,5
【裁判日期】    920708
【裁判案由】    違反道路交通管理處罰條例聲明異議
【裁判全文】
福建金門地方法院交通法庭裁定                        九十二年度交聲字第五號
    移 送機 關  金門縣公路監理所
    異  議  人
    即受處分人  乙○○○有限公司
    法定代理人  甲○○
右受處分人因違反道路交通管理處罰條例案件，對於金門縣公路監理所九十二年四月
三日所為之處分（原處分案號：金監裁字第三六－Ｔ00000000號），聲明異
議，本院裁定如左：
    主  文
異議駁回。
    理  由
一、本件異議意旨略以：異議人僱用郭俊宏駕駛曳引機，聘僱之初已事先驗明其駕駛
    執照無誤，始予以僱用。詎料，郭俊宏於民國九十二年一月二十四日駕駛本公司
    所有車牌號碼ＡＸ－０一三號營業貨運曳引車，行經金門縣環島南路為警查獲無
    照駕駛，並處罰車輛所有人即異議人。惟如前所述，異議人已盡責查證郭俊宏之
    駕照，並無過失，不應受罰，爰依法提出異議。
二、按道路交通管理處罰條例第二十條之一第一項規定：「汽車駕駛人駕駛聯結車、
    大客車、大貨車，有下列情形之一者，汽車所有人及駕駛人各處新台幣四萬元以
    上八萬元以下罰鍰，並當場禁止該汽車駕駛人繼續駕駛及扣留其車輛牌照：七、
    駕駛執照吊扣期間駕車。」。經查本件異議人之受僱人郭俊宏於八十九年五月十
    二日十六時三十分駕駛車牌號碼ＬＪ－六八０六號自用車駛入管制街道，經金門
    縣警察局於八十九年六月十六日製掣舉發違反道路交通管理事件通知單，並經交
    通部公路總局新竹區監理所苗栗監理站九十一年九月十八日竹監苗字第裁五四－
    Ｔ00000000號裁決書罰鍰新台幣一千八百元。嗣郭俊宏未於九十一年十
    一月二日期限前繳納罰鍰，該監理站乃於九十一年十一月三日依據裁決書處罰主
    文易處吊銷，並逕行註銷其駕駛執照，此有金門縣警察局舉發違反道路交通管理
    事件通知單、交通部公路總局新竹區監理所苗栗監理站違反道路交通管理事件裁
    決書，以及九十二年六月二十七日竹監苗字第０九二０００六一八二號函在卷可
    按。郭俊宏於吊（註）銷駕照後，復於九十二年一月二十四日未攜帶駕駛執照駕
    駛異議人所有車牌號碼ＡＸ－０一三號營業貨運曳引車，揆諸前揭法條規定，汽
    車所有人即異議人，及駕駛人均應處以新台幣（下同）四萬元以上八萬元以下罰
  鍰。
三、復按「人民違反違反法律上之義務而應受行政罰之行為，法律無特別規定時雖不
    以出於故意為必要，仍須以過失為其責任條件。但應受行政罰之行為，僅須違反
    禁止規定或作為義務，而不以發生損害或危險為其要件者，推定為有過失，於行
    為人不能舉證證明自己無過失時，即應受處罰。」，司法院大法官會議釋字第二
    七五號解釋闡釋甚明。本件異議人雖辯稱於僱用郭俊宏之初，已查證其確實持有
    駕駛執照，應無過失。然查異議人以運送砂石為業，持有營業曳引車，對於受僱
    之職業駕駛，理應詳查其駕駛紀錄；異議人未選擇向監理單位查詢受僱人之駕駛
    紀錄，反僅草率任由受僱人出示駕駛執照，致未能注意該駕駛執照已被註銷之事
    實。異議人應注意能注意而未注意，難謂無過失。又道路交通管理處罰條例第二
    十條之一第一項，為禁止規定，不以發生損害或危險為其要件；異議人除聲稱驗
    證駕照外，並未能舉證證明其無過失，則參照前揭釋字第二七五號解釋要旨，異
    議人即應受處罰。原處分機關據以援引上開規定，裁處異議人罰鍰八萬元，並無
    不當。本件異議為無理由，應予駁回。
三、據上論斷，應依道路交通案件處理辦法第十九條，裁定如主文。
中      華      民      國      九十二      年      七      月    八    日
                                  福建金門地方法院交通法庭
                                      法  官  魏玉英
右正本證明與原本無異。
如不服本裁定應於送達後五日內向本院提出抗告狀。
                                      書記官  許永溪
中      華      民      國      九十二    年      七      月      八    日


司法院資訊處製作；財團法人民間司法改革基金會備份。
